臺灣臺中地方法院民事簡易判決
111年度豐簡字第425號
原      告  林家弘  

訴訟代理人  李致詠律師
被      告  任中興  
上列被告因偽造文書案件，經原告提起損害賠償之刑事附帶民事
訴訟（本院110年度附民字第300號），經刑事庭裁定移送前來，
本院於民國111年7月19日言詞辯論終結，判決如下：
　　主　　　文
原告之訴駁回。
訴訟費用由原告負擔。
　　事實及理由
壹、原告起訴主張：
一、被告係訴外人即原告繼母魏碧霞之妹婿，為南山人壽保險股
    份有限公司（下稱南山公司）之保險業務員。被告前向魏碧
    霞招攬保險，並受魏碧霞之委託以魏碧霞為要保人、原告為
    被保險人向南山公司投保主約險種「南山人壽伴我一生變額
    壽險」之保險（保單號碼Z000000000號，下稱系爭保險），
    其明知原告並未授權或同意其以原告為被保險人辦理系爭保
    單之投保事宜，竟基於行使偽造私文書之犯意，於民國96年
    8月30日，在臺中市○○區○○街0段00號其住處，於系爭保險之
    投資型保險要保書上被保險人同意暨簽名欄位偽簽原告「林
    家弘」之署押1枚，用以表示原告同意作為被保險人向南山
    公司投保系爭保險之意，而偽造上開私文書，並於96年8月3
    1日，在當時址設臺中市○○區○○路0段000號南山公司中裕通
    訊處向承辦人員提出而行使之，足以生損害於原告及南山公
    司對於保險契約管理之正確性。嗣原告察覺有異而查詢相關
    保險資料，始悉上情。
二、被告所為侵害原告之姓名權，而原告因遭莫名投保壽險，擔
    心道德風險而心生恐懼，且擔憂日後可能使金融機購、保險
    公司對原告產生疑慮，復因本案奔走，耗費時間、精神，遭
    被告侵害情節重大。為此，爰依侵權行為之法律關係，提起
    本訴，請求被告賠償原告精神慰撫金50萬元。並聲明：被告
    應給付原告50萬元，及自起訴狀繕本送達翌日起至清償日止
    ，按週年利率百分之5計算之利息。
貳、被告答辯則以：
一、魏碧霞為原告之繼母，將原告視如己出，為使原告有較好之
    醫療保障，而替原告購買系爭保單。且原告於104年3月17日
    即曾因罹患癌症，而通知被告申請系爭保險之理賠，理賠金
    額40萬元亦於同年8月24日匯入原告銀行帳戶，是原告斯時
    已知悉魏碧霞有為其投保，且其不僅並未提出異議，更已從
    獲得40萬元之保險理賠金。此外，系爭保險之保費均由魏碧
    霞負擔，難認對於原告有何損害或不利益。又系爭保險之保
    險受益人均為被保險人即原告所有，保險貸款即解約金權利
    則屬於要保人所有，對於原告之債信及經濟運作並無影響，
    難認系爭保險對原告有何危害。
二、此外，被告簽署系爭保險要保書之日期為96年8月30日，並
    於翌（31）日向南山公司提出行使，原告遲至109年5月12日
    始提出本件訴訟，已罹於侵權行為損害賠償之10年時效。
三、並聲明：㈠原告之訴駁回。㈡如受不利判決，願供擔保請准宣
    告免為假執行。
參、法院之判斷：
一、原告主張之上開事實，業據提出臺灣新北地方檢察署108年
    度偵字第2805號、109年度偵字第63號起訴書為證（見新北
    附民卷第11頁至第16頁），並經本院刑事庭依被告之陳述及
    相關事證，認定被告就此部分犯偽造私文書罪，而以110年
    度訴字第353號刑事判決判處被告有期徒刑2月在案，此有本
    院110年度訴字第353號刑事判決書在卷可稽（見本院卷第21
    頁至第26頁），且為被告所不爭執（見本院卷第70頁），堪
    認為真實。
二、按因故意或過失，不法侵害他人之權利者，負損害賠償責任
    ，民法第184條第1項前段定有明文。次按因侵權行為所生之
    損害賠償請求權，自請求權人知有損害及賠償義務人時起，
    2年間不行使而消滅。自有侵權行為時起，逾10年者亦同。
    又時效完成後，債務人得拒絕給付，民法第197條第1項、第
    144條第1項亦分別定有明文。被告於系爭保險之要保單上偽
    造原告簽名並持以行使之時間為96年8月間，是於斯時，即
    得起算侵權行為之損害賠償請求權時效。原告遲至109年5月
    14日始提起本件訴訟，有臺灣新北地方法院收狀戳章在卷可
    憑（見新北附民卷第5頁），已逾民法第197條第1項規定之1
    0年請求權時效期間。而原告復未提出任何中斷時效之事由
    ，則被告以時效抗辯拒絕給付，於法有據。
三、綜上所述，原告對被告之慰撫金賠償請求權已罹於時效，復
    經被告提出時效抗辯而拒絕給付，則原告請求被告賠償，即
    屬無據。
肆、綜上所述，原告依侵權行為之法律關係，請求被告給付50萬
    元，及自起訴狀繕本送達翌日起至清償日止，按週年利5％計
    算之利息，為無理由，應予駁回。
伍、本件判決之基礎已臻明確，兩造其餘攻擊防禦方法及舉證，
     核與判決無影響，爰不另一一論述，併此敘明。
陸、訴訟費用之負擔：民事訴訟法第78條。
中　　華　　民　　國　　111 　年　　8 　　月　　 4　　日
                  豐原簡易庭  法  官  段奇琬
上為正本係照原本作成。　　　　　　　　　
如不服本判決，應於送達後20日內，向本院提出上訴狀並表明上
訴理由，如於本判決宣示後送達前提起上訴者，應於判決送達後
20日內補提上訴理由書（須附繕本）。如委任律師提起上訴者，
應一併繳納上訴審裁判費。
中　　華　　民　　國　　111 　年　　8 　　月　　 4　　日
                              書記官  王政偉